【裁判字號】    99,訴,1627
【裁判日期】    991029
【裁判案由】    侵權行為損害賠償
【裁判全文】
臺灣板橋地方法院民事判決              99年度訴字第1627號
原      告  乙○○
被      告  甲○○
上列當事人間請求侵權行為損害賠償事件，經本院刑事庭裁定移
送（98年度簡附民字第461 號），本院於民國99年10月13日言詞
辯論終結，判決如下：
    主  文
被告應給付原告新臺幣參拾萬元及自民國九十九年一月十一日起
至清償日止，按週年利率百分之五計算之利息。
原告其餘之訴駁回。
訴訟費用由被告負擔四分之一，餘由原告負擔。
本判決第一項得假執行。
原告其餘假執行之聲請駁回。
    事實及理由
壹、程序方面
    原告經合法通知未於言詞辯論期日到場，核無民事訴訟法第
    386 條各款所列情形，爰依被告聲請，由其一造辯論而為判
    決。
貳、實體方面
一、原告主張：被告明知訴外人田侑鑫係原告之夫，為有配偶之
    人，竟基於與田侑鑫相姦之犯意，於民國97年7 、8 月間，
    在不詳地點，與田侑鑫發生性交之相姦行為，被告並因此受
    孕，於98年5 月11日生下一子楊○華（真實姓名詳卷）。嗣
    於98年7 月中旬，田侑鑫向原告表示要登記楊○華戶籍於其
    戶內，原告始查悉上情。被告上開行為，導致原告之婆婆逼
    迫其與田侑鑫離婚，被告惡意破壞原告之家庭，致原告與田
    侑鑫間感情破裂、婆媳失和，造成原告生理上及精神上莫大
    打擊，已侵害原告權利，爰依侵權行為之法律關係，請求被
    告賠償非財產上損害之精神慰撫金新臺幣（下同）100 萬元
    。併聲明：(一)被告應給付原告100 萬元，及自起訴狀繕本送
    達翌日即99年1 月11日起至清償日止，按年息百分之5 計算
    之利息。(二)原告願供擔保，請准宣告假執行。
二、被告則以：原告與訴外人田侑鑫之婚姻關係，乃因原告於民
    國97年7 、8 月間寫予他人之情書，導致其二人婚姻破裂而
    簽字離婚，與被告無涉。其後田侑鑫告知被告其已與原告簽
    字離婚，被告信以為真，進而與之交往，並孕有其子，然事
    後田侑鑫始告知被告其與原告雖簽妥離婚協議書，惟未辦理
    離婚登記手續，被告得知後表示不願介入其等婚姻關係，且
    欲墮胎，惟於田侑鑫及其母親哀求之下，才將小孩留下，被
    告實為一受騙之人。又原告曾向田侑鑫表示，若田侑鑫將名
    下房地過戶予原告，則原告將不對田侑鑫及被告提起訴訟，
    並請田侑鑫及訴外人糜如美簽字為證，且原告曾於刑事案件
    開庭時表示，只要被告道歉即可了事，然田侑鑫現已將名下
    房地過戶予原告，且被告業已公開道歉，原告卻仍起訴請求
    被告損害賠償100 萬元，實屬無理。被告從未要求田侑鑫之
    母親逼迫田侑鑫與原告離婚，亦從未挑撥其等間之婆媳關係
    ，被告事後亦獨自扶養小孩，並未與田侑鑫聯繫，實無惡意
    破壞原告之家庭，原告之訴顯無理由。併聲明：原告之訴駁
    回。
三、本院之判斷：
    原告主張被告明知訴外人田侑鑫係原告之夫，為有配偶之人
    ，竟於民國97年7 、8 月間，在不詳地點，與田侑鑫發生性
    交之相姦行為，被告並因此受孕，於98年5 月11日生下一子
    楊○華，依侵權行為之法律關係，請求被告賠償非財產上損
    害之精神慰撫金100 萬元暨法定遲延利息，為被告所否認，
    並以前詞置辯。是本件所應審究之爭點為：1.被告是否應對
    原告負侵權行為之損害賠償責任？2.原告依侵權行為之法律
    關係，請求被告賠償精神慰撫金100 萬元暨法定遲延利息，
    有無理由？茲分別論述如次。
  (一)被告是否應對原告負侵權行為之損害賠償責任？
  1.按因故意或過失，不法侵害他人之權利者，負損害賠償責任
    ，民法第184 條第1 項前段定有明文。
  2.查被告明知訴外人田侑鑫係原告之夫，為有配偶之人，竟基
    於與田侑鑫相姦之犯意，於民國97年7 、8 月間，在不詳地
    點，與田侑鑫發生性交之相姦行為，被告並因此受孕，於98
    年5 月11日生下一子楊○華。嗣於98年7 月中旬，田侑鑫向
    原告表示要登記楊○華戶籍於其戶內，原告始查悉上情等事
    實，業據被告於臺灣板橋地方法院檢察署98年度他字第5661
    號妨害家庭案件偵查時自承在卷（見臺灣板橋地方法院檢察
    署98年度他字第5661號偵查卷第18頁），復有個人戶籍資料
    查詢結果表1 紙為證（見同上偵查卷第8 頁）；且被告之上
    開通姦行為，業經臺灣板橋地方法院檢察署檢察官以98年度
    偵字第29956 號聲請以簡易判決處刑，並經本院以98年度簡
    字第9873號刑事簡易判決判處被告與有配偶之人相姦，處有
    期徒刑貳月，如易科罰金，以壹仟元折算壹日確定，此有上
    開刑事簡易判決書及聲請簡易判決處刑書影本在卷可稽，且
    為被告所不爭，並經本院調取上開刑事卷宗核閱無誤。從而
    ，原告主張被告於97年7 、8 月間與田侑鑫有相姦之侵權行
    為，堪信為真實，被告自應負民法第184 條第1 項前段之侵
    權行為賠償責任。
  3.至被告雖抗辯：田侑鑫向伊告知已與原告簽字離婚，伊信以
    為真，進而與之交往，並孕有其子，然事後田侑鑫始告知其
    與原告雖簽妥離婚協議書，惟未辦理離婚登記手續，伊實為
    受騙之人云云。惟查，被告於上開刑事案件偵查時業已坦承
    ：「（田侑鑫是否跟妳有婚外情而發生性關係？）是，田侑
    鑫97年7 、8 月跟我說他已經簽好離婚證書要離婚了，我才
    跟他發生性關係，田侑鑫還跟我提及他太太乙○○說只要辦
    好離婚程序乙○○就會離開。」等語（見上開偵查卷第18頁
    ），足見被告於田侑鑫告知伊已與原告簽好離婚證書要離婚
    ，而尚未辦理離婚登記之際，即與尚與原告有婚姻關係之田
    侑鑫相姦；而被告於本院言詞辯論時陳稱伊於認識田侑鑫之
    前即已離婚等語（見本院卷第58頁反面），是被告對於離婚
    須經登記始生效之程序應知之甚詳，則被告明知田侑鑫尚未
    辦理離婚登記，與原告仍有婚姻關係，仍與之相姦，自係侵
    害原告本於配偶關係之身份法益，是被告所辯上情，即無可
    採。又被告另辯稱：原告曾向田侑鑫表示，若田侑鑫將名下
    房地過戶予原告，則原告將不對田侑鑫及被告提起訴訟，並
    請田侑鑫及訴外人糜如美簽字為證云云。參以原告於上開刑
    事案件本院審理時固提出其與田侑鑫和解，並經見證人糜如
    美簽名之和解書影本一紙（見本院98年度簡字第9873號卷第
    16至19頁），且以其與田侑鑫已和解為由，具狀撤回對於田
    侑鑫通姦行為之告訴，惟並未撤回對於被告相姦行為之告訴
    ；且觀諸該和解書之內容，被告並非和解契約之當事人，和
    解條件亦未敘及原告將拋棄其對本件被告之侵權行為損害賠
    償請求權，則被告以前詞置辯，亦不足採。
  (二)原告依侵權行為之法律關係，請求被告賠償精神慰撫金100
    萬元暨法定遲延利息，有無理由？
  1.按因故意或過失，不法侵害他人之權利者，負損害賠償責任
    。又不法侵害他人基於父、母、子、女或配偶關係之身份法
    益而情節重大者，被害人雖非財產上之損害，亦得請求賠償
    相當之金額，民法第184 條第1 項、第195 條第3 項準用同
    條第1 項分別定有明文。至其情節是否重大，應視個案侵害
    程度、損害狀況、被害人之痛苦程度及忍受能力等個別情事
    ，客觀判斷之。查被告明知田侑鑫為原告之配偶，竟與田侑
    鑫為相姦行為，係不法侵害原告本於配偶關係之身份法益，
    致原告受有非財產上之損害，二者並有因果關係，且被告之
    上開行為足以破壞原告與田侑鑫之家庭生活圓滿，屬情節重
    大，依上開規定，原告請求被告賠償非財產上之損害，即屬
    有據。
  2.次按被害人受有非財產上損害，請求加害人賠償相當金額之
    慰撫金時，法院對於慰撫金之量定，應斟酌實際加害情形、
    所造成之影響、被害人痛苦之程度、兩造之身份地位、經濟
    情形及其他一切狀況為之。查原告之財產有土地、田賦及股
    票等投資，總額約4 百餘萬元；而被告學歷係高職畢業，已
    離婚，目前獨自扶養尚在強褓之楊○華，月薪約1 萬餘元，
    名下無不動產等情，除據被告陳明在卷（見本院卷第58頁反
    面）外，並有本院依職權查詢之稅務電子閘門財產所得調查
    明細表附卷可參（第40頁至第49頁）。本院審酌原告與田侑
    鑫之家庭生活因被告與田侑鑫為相姦行為並產下一子致生重
    大變化，對原告婚姻生活之圓滿、安全及幸福所造成破壞之
    程度，導致原告受有精神上之痛苦，以及兩造之學歷、家庭
    、經濟能力及生活狀況等一切情狀，認原告請求被告給付精
    神慰撫金10 0萬元猶屬過高，應以30萬元為適當。
四、綜上所述，原告依民法第184 條第1 項前段、第195 條第3
    項準用同條第1 項之規定，請求被告給付30萬元及自刑事附
    帶民事起訴狀繕本送達翌日即99年1 月11日起至清償日止，
    按年息百分之5 計算之利息，為有理由，應予准許。逾上開
    範圍之請求，為無理由，應予駁回。
五、本件事證已臻明確，兩造其餘攻擊防禦方法及未經援用之證
    據，經本院詳加審酌後，認與判決之結果不生影響，爰不一
    一論述，併此敘明。
六、本判決第一項所命給付之金額未逾50萬元，爰依職權宣告假
    執行。原告其餘假執行之聲請，因訴之駁回而失所附麗，應
    併予駁回。
七、據上論結，本件原告之訴為一部有理由，一部無理由，依民
    事訴訟法第79條、第385 條第1 項前段、第389 條第1 項第
    5 款，判決如主文。
中    華    民    國    99    年    10    月    29    日
                  民事第二庭  法  官  張筱琪
以上正本係照原本作成
如對本判決上訴，須於判決送達後20日內向本院提出上訴狀
中    華    民    國    99    年    10    月    29    日
                              書記官  連思斐

司法院資訊處製作；財團法人民間司法改革基金會備份。
